【裁判字號】    98,易,3246
【裁判日期】    981221
【裁判案由】    誣告
【裁判全文】
臺灣臺北地方法院刑事判決              98年度易字第3246號
公  訴  人  臺灣臺北地方法院檢察署檢察官
被      告  乙○○
上列被告因誣告案件，經檢察官提起公訴（98年度偵字第20622
號），被告於準備程序中先就被訴事實為有罪之陳述，經本院告
以簡式審判之旨，並聽取當事人之意見後，本院合議庭裁定行簡
式審判程序，判決如下：
    主  文
乙○○未指定犯人，而向該管公務員誣告犯罪，處拘役拾日，
如易科罰金，以新臺幣壹仟元折算壹日。
    事  實
一、乙○○係美羅捷斯媒體廣告有限公司（下稱美羅公司）之負
    責人。緣於民國97年5、6月間，美羅公司因業務需求，由當
    時之業務員魏大鈞與超宇開發公司（下稱超宇公司）總經理
    王金科接洽訂約，向超宇公司承租位於臺北市○○區○○路
    120號2至7樓外牆，以懸掛廣告招牌，雙方約定每月租金新
    臺幣（下同）3萬元，租期自97年7月1日起至98年5月31日止
    共計11個月，營業稅1萬6,500元由美羅公司負擔，魏大鈞則
    一次交付由乙○○所簽發如附表所示12紙支票予王金科；迨
    於97年9月，前開外牆所有人主張王金科並無出租前開外牆
    權利，美羅公司雖一再要求王金科返還前開尚未兌現之支票
    ，然王金科均未返還。詎乙○○明知如附表編號11所示之支
    票業已交與王金科收執，並未遺失，竟意圖使不特定人受侵
    占遺失物罪追訴之刑事處分，委託不知情羅美公司秘書蔡雅
    玲，於98年5月5日向聯邦銀行忠孝分行（址設臺北市大安區
    ○○○路4段223巷5號2樓）以上開支票於97年7月1日，在臺
    北市○○路遺失為由，申報掛失止付，並填具遺失票據申報
    書，由該分行經由台灣票據交換所轉報縣、市政府警察局協
    助偵查侵占遺失物罪嫌，以此方式未指定犯人而向該管公務
    員誣告犯罪。嗣王金科將該紙支票背書轉讓與甲○○，經執
    票人甲○○於98年5月6日持該紙支票至新光銀行新生南路分
    行提示兌領，遭該行以該支票「經掛失止付」為由拒絕付款
    ，經警循線追查，並經臺灣臺北地方法院檢察署調查後，乙
    ○○於所犯未指定犯人誣告案件裁判確定前即自白其誣告犯
    行，始悉上情。
二、案經臺北市政府警察局大安分局報告臺灣臺北地方法院檢察
    署檢察官查起訴，乙○○於準備程序進行中就被訴事實為有
    罪之陳述，經合議庭裁定改行簡式審判程序。
    理  由
一、訊據被告對於上開犯罪事實迭於本院準備程序中及審理時均
    坦承不諱（見本院卷第11頁至第15頁反面），核與證人魏大
    鈞、蔡雅玲、王金科、甲○○分別於警詢時、偵查中檢察官
    訊問時證述之情節相符（見臺灣臺北地方法院檢察署98年度
    偵字第20622號卷第8頁至第19頁、第51頁至第53頁），並有
    美羅公司與超宇公司之廣告租賃條件、美羅公司之領款簽收
    單、美羅公司對超宇公司寄發之郵局存證信函、臺灣票據交
    換所退票理由單、U00000000票據正背面影本、掛失止付票
    據提示人資料查報表、票據掛失止付通知書、遺失票據申報
    書等件（見同上偵查卷第29頁至第34頁、第55頁至第65頁）
    在卷可稽，被告之自白核與事實相符，堪信其為真實，其罪
    證明確，犯行堪予認定。
二、核被告所為，係犯刑法第171條第1項之未指定犯人誣告罪。
    被告利用不知情之蔡雅玲以如附表編號11所示支票遺失為由
    申報掛失止付行為，為間接正犯。又被告犯後於所誣告案件
    裁判確定前自白，應依刑法第172條規定減輕其刑。爰審酌
    被告明知其所簽發之支票並未遺失，竟仍請求警察機關協助
    偵查，誣指不特定人犯侵占遺失物罪，浪費國家偵查及司法
    訴訟資源，行為確有可議之處，惟念其素行尚可，且於犯後
    終知坦認犯行，已見悔意，及其犯罪之動機、目的、所生危
    害等一切情狀，量處如主文所示之刑，並諭知易科罰金折算
    標準。
據上論斷，應依刑事訴訟法第273條之1第1項、第284條之1、第
299條第1項前段，刑法第171條第1項、第172條、第41條第1項前
段，刑法施行法第1條之1第1項、第2項前段，判決如主文。
本案經檢察官林怡君到庭執行職務。
中    華    民    國    98    年    12     月    21   日
                  刑事第五庭    法  官  鄭昱仁
以上正本證明與原本無異。
如不服本判決應於收受送達後10日內向本院提出上訴書狀，並應
敘述具體理由；其未敘述上訴理由者，應於上訴期間屆滿後20日
內向本院補提理由書（均須按他造當事人之人數附繕本）「切勿
逕送上級法院」。告訴人或被害人如對於本判決不服者，應具備
理由請求檢察官上訴，其上訴期間之計算係以檢察官收受判決正
本之日期為準。
                                書記官  宋德華
中    華    民    國    98    年    2     月     21   日
附錄本案論罪科刑法條全文：
中華民國刑法第171條
（未指定犯人誣告罪）
未指定犯人，而向該管公務員誣告犯罪者，處 1 年以下有期徒刑
、拘役或3 百元以下罰金。
未指定犯人，而偽造、變造犯罪證據，或使用偽造、變造之犯罪
證據，致開始刑事訴訟程序者，亦同。
附表：
┌──┬─────┬──────┬────┬────┬───────┐
│編號│支票號碼  │發票日      │發票人  │付款人  │金額（新臺幣）│
├──┼─────┼──────┼────┼────┼───────┤
│ 1  │UI0000000 │97年7月1日  │美羅公司│聯邦銀行│3萬元         │
│    │          │            │        │忠孝分行│              │
├──┼─────┼──────┼────┼────┼───────┤
│ 2  │UI0000000 │97年8月1日  │美羅公司│聯邦銀行│3萬元         │
│    │          │            │        │忠孝分行│              │
├──┼─────┼──────┼────┼────┼───────┤
│ 3  │UI0000000 │97年9月1日  │美羅公司│聯邦銀行│3萬元         │
│    │          │            │        │忠孝分行│              │
├──┼─────┼──────┼────┼────┼───────┤
│ 4  │UI0000000 │97年10月1日 │美羅公司│聯邦銀行│3萬元         │
│    │          │            │        │忠孝分行│              │
├──┼─────┼──────┼────┼────┼───────┤
│ 5  │UI0000000 │97年11月1日 │美羅公司│聯邦銀行│3萬元         │
│    │          │            │        │忠孝分行│              │
├──┼─────┼──────┼────┼────┼───────┤
│ 6  │UI0000000 │97年12月1日 │美羅公司│聯邦銀行│3萬元         │
│    │          │            │        │忠孝分行│              │
├──┼─────┼──────┼────┼────┼───────┤
│ 7  │UI0000000 │98年1月1日  │美羅公司│聯邦銀行│3萬元         │
│    │          │            │        │忠孝分行│              │
├──┼─────┼──────┼────┼────┼───────┤
│ 8  │UI0000000 │98年2月1日  │美羅公司│聯邦銀行│3萬元         │
│    │          │            │        │忠孝分行│              │
├──┼─────┼──────┼────┼────┼───────┤
│ 9  │UI0000000 │98年3月1日  │美羅公司│聯邦銀行│3萬元         │
│    │          │            │        │忠孝分行│              │
├──┼─────┼──────┼────┼────┼───────┤
│ 10 │UI0000000 │98年4月1日  │美羅公司│聯邦銀行│3萬元         │
│    │          │            │        │忠孝分行│              │
├──┼─────┼──────┼────┼────┼───────┤
│ 11 │UI0000000 │98年5月1日  │美羅公司│聯邦銀行│3萬元         │
│    │          │            │        │忠孝分行│              │
├──┼─────┼──────┼────┼────┼───────┤
│ 12 │UI0000000 │97年7月1日  │美羅公司│聯邦銀行│1萬6,500元    │
│    │          │            │        │忠孝分行│              │
└──┴─────┴──────┴────┴────┴───────┘

司法院資訊處製作；財團法人民間司法改革基金會備份。
